【裁判字號】    95,家聲,33
【裁判日期】    950316
【裁判案由】    指定親屬會議成員
【裁判全文】
臺灣臺中地方法院民事裁定              95年度家聲字第33號
聲  請  人  乙○○○
上列當事人聲明指定親屬會議會員事件，本院裁定如下：
    主    文
指定附表所示人員為禁治產人丙○○之親屬會議成員。
聲請費用由聲請人負擔。
    理    由
一、按監護人對於受監護人之財產，非為受監護人之利益不得使
    用或處分，為不動產之處分時，並應得親屬會議之允許，民
    法第一千一百一十三條、第一千一百零一條定有明文。次按
    親屬會議以會員五組織之。親屬會議會員，應就被繼承人之
    左列親屬與順序定之：一直系血親尊親屬。二三親等內旁系
    血親尊親屬。三四親等內之同輩血親。同法第一千一百三十
    條、第一千一百三十一條第一項亦有明文。復按無民法第一
    千一百三十一條規定之親屬，或親屬不足法定人數時，法院
    得因有當事人、法定代理人或其他利害關係人等有召集權人
    之聲請，於其他親屬中指定之，此觀同法第一千一百三十二
    條第一項、第一千一百二十九條規定自明。
二、本件聲請意旨略以：聲請人之夫丙○○前因心神喪失，無法
    處理自己事務之能力，經聲請人聲請本院於民國九十二年九
    月八日以九十二年度禁字第九三號，宣告丙○○為禁治產人
    。又聲請人為禁治產人丙○○之配偶，有戶籍謄本在卷可參
    ，依法為禁治產人之監護人，負責護養及治療相對人之身體
    。而相對人之父陳廷芬於八十八年五月十五日死亡，留有些
    許不動產遺產，至今尚未辦理遺產分割，所有繼承人都同意
    以協議方式分割遺產，惟因丙○○為禁治產人，依法為無行
    為能力人，監護人欲處分禁治產人之不動產時，依上開規定
    ，應經親屬會議之允許，然丙○○無依上開規定之親屬，無
    法組成親屬會議，為此請求本院裁定准予指定王陳血、己○○○、戊○○○、丁○○、甲○○為其親屬會議會員，以便
    召集親屬會議等語，並提出戶籍謄本四份及本院九十二年度
    禁字第九三號民事裁定、親屬系統圖表一份等件為證。
三、經核非訟事件法第一百六十條規定：依民法第一千一百三十
    二條所定，為禁治產人指定親屬會議會員時，由禁治產人住
    所地法院管轄，因此指定親屬會議會員，應依民第一千一百
    三十二條之規定：「無民法第一千一百三十一條規定之親屬
    ，或親屬不足法定人數時，法院得因有召集權人之聲請，於
    其他親屬中指定之。」是依前揭規定，禁治產人之親屬，合
    於民法第一一三一條規定者，不足法定人數，法院得因有召
    集人之聲請，於其他具有「血親」、「姻親」關係之親屬中
    指定之。是丙○○無民法第一千一百三十一條所定之親屬，
    而聲請人係丙○○之配偶，係屬利害關係人，依民法第一千
    一百三十二條第一項，自得聲請法院指定親屬會議會員。又
    聲請人主張之事實，業據其提出親屬系統圖表、王陳血、己○○○、戊○○○、丁○○、甲○○之戶籍謄本、本院九十
    二年度禁字第九三號民事裁定等件為證，堪信其為真實。爰
    依上開規定，指定王陳血、己○○○、戊○○○、丁○○、
    甲○○共五人為丙○○之親屬會議會員。
四、依非訟事件法第二十一條第一項前段，裁定如主文。
中    華    民    國    95    年    3     月    16    日
                  家事法庭      法  官  楊熾光
以上為正本係照原本作成
如對本裁定抗告，須於裁定送達後十日之不變期間內，向本院提
出抗告狀。
中    華    民    國    95    年    3     月    16    日
                                書記官


司法院資訊處製作；財團法人民間司法改革基金會備份。
